最高法院刑事判決　　　　　　　　　　　　　　　八十六年度台上字第六七五○號
　　上訴人　台灣高等法院高雄分院檢察署檢察官
　　被　告　甲○○
右上訴人因被告業務侵占等罪案件，不服台灣高等法院高雄分院中華民國八十五年十
一月二十日第二審更審判決（八十五年度上更(二)字第一○八號，起訴案號：台灣高雄
地方法院檢察署八十二年度偵字第一九四六一號），提起上訴，本院判決如左：
    主  文
原判決撤銷，發回台灣高等法院高雄分院。
    理  由
本件原判決以公訴意旨稱：被告甲○○曾因違反著作權法經判處有期徒刑六月，甫
於民國七十七年十一月二十五日執行完畢，竟不知悔改，復於七十九年間，因欲經營
觀音山金寶塔之建造，欠缺資金，乃勸誘告訴人林宛靜入夥，林女交付入股金新台幣
（下同）一百五十萬元予甲○○，全部經營事宜均委由顏某處理，甲○○原負有依約
分紅予合夥人之任務，然竟意圖為自己不法之利益，否認林女入夥之事實，藉以私吞
林女之入股金及紅利，經林女提出告訴，認甲○○涉犯刑法第三百四十二條第一項罪
嫌，原審調查證據之結果，認本件係合夥財產間之爭執，純屬民事糾葛，不發生背信
與侵占問題，被告犯罪，尚屬不能證明，因而撤銷第一審變更檢察官起訴法條，論處
被告意圖為自己不法之所有，而侵占自己持有他人之物罪刑之判決，改判諭知被告無
罪，固非無見。
惟查(一)本件被告雖辯稱：曾於七十九年間為興建「觀音山金寶塔」而籌募合夥，計邀
李建興、王明陽、陳明權、鍾美雄、陳美華、林宛靜等人成立合夥組織云云。惟遍查
全卷並無該六人訂立之合夥契約，僅有被告甲○○與林宛靜、被告甲○○與鍾美雄訂
立所謂「觀音山金寶塔」合股契約書各一份。依該契約書第四條約定，亦僅就「觀音
山金寶塔」開發計劃委由被告統籌經營，並未約定合夥事務由被告執行。而開發計劃
僅為合夥事務之一部分，原審並未查明究係若干人與被告合夥﹖如何成立合夥財產﹖
帳目如何出入﹖如何開會與通知及有無約定被告為合夥事務之執行人﹖即遽然認定被
告為合夥執行人，已有可議。(二)而被告於八十一年八月四日並未以「觀音山金寶塔」
合夥執行事務人身分向林宛靜發存證信函，該存證信函所稱：「……未獲台端繳納股
金，何來股東之說﹖既未繳股本，又如何分紅利﹖……」等語，顯不承認告訴人有合
夥之事實，乃原判決理由欄第七項中段竟謂：「……惟被告自始即承認告訴人（林宛
靜）有入股一百五十萬元，則本件被告與告訴人關於合夥財產尚未結算清楚前，合夥
財產仍屬合夥人全體公同共有」云云，顯與被告致告訴人之上開存證信函所載內容不
相適合，又難謂無證據上理由矛盾之違法。(三)再依卷存資料，被告似已將「觀音山金
寶塔」合夥組織，自改組為公司，並於八十二年九月二十五日以董事長甲○○具名
發布公告（見上訴字第三一四一號卷三十四頁及本件上訴本院理由之附件），若合夥
未經解散，何來公司董事長甲○○﹖此關係被告是否成立犯罪之重要證據，告訴人在
原審請求調查被告之合夥帳冊、收入股金、出售塔位金額、未售出塔位數、金寶塔興
建費用等，原審拒不調查及詳加說明，竟謂與被告有無侵占告訴人入股金一百五十萬
元無關，即行判決，不僅調查未盡，且不足用昭折服。檢察官上訴意旨，執以指摘原
決不當，尚非全無理由，應認原判決仍有撤銷發回之原因。又本件雖屬刑事訴訟法第
三百七十六條第五款所列案件，惟本法修正前，原得上訴於第三審法院，且已繫屬於
法院，依本法施行法第五條第一項規定，仍應依修正前之法定程序終結之，附此明
。
據上論結，應依刑事訴訟法第三百九十七條、第四百零一條，判決如主文。
中      華      民      國    八十六    年     十一     月     二十     日
                              最高法院刑事第三庭
                                  審判長法官  蔡  詩  文
                                        法官  張  吉  賓
                                        法官  莊  登  照
                                        法官  洪  明  輝
                                        法官  蔡  清  遊
      右正本證明與原本無異
                                              書  記  官
中      華      民      國    八十六    年     十一     月    二十八    日
